【裁判字號】    97,交聲,74
【裁判日期】    970123
【裁判案由】    聲明異議
【裁判全文】
臺灣臺中地方法院交通事件裁定          97年度交聲字第74號
原處分機關  交通部公路總局臺中區監理所
異  議  人
即受處分人  甲○○
上列受處分人因違反道路交通管理處罰條例案件，對於交通部公
路總局臺中區監理所中華民國96年11月14日所為之處分（中監違
字第裁60-G4Z006628、60-G4Z006131號），聲明異議，本院裁定
如下：
    主  文
異議駁回。
    理  由
一、聲明異議意旨略以：異議人即受處分人甲○○所有車號OH-4
    381 號自小客車，因引擎及電池故障，不堪使用，自民國87
    年間起停放在臺中縣潭子鄉○○路與大通街口空地，亦因逾
    期受檢，遭監理所於88年2 月6 日註銷牌照，嗣後車牌不知
    何時失竊，至收到罰單始知並即刻報案，故所違規之罰單皆
    非異議人所為，93年11月3 日收到臺中縣警察局霧峰分局新
    平派出所廖宗能警員主辦之「佔用道路廢棄機動車輛認定暨
    清理送達通知單」，車號OH-4381 號車輛為中華廠牌箱型車
    ，與違規車輛之自小客貨車，車型不同，93年11月9 日尋獲
    車牌，異議人始領回。為此，聲明異議云云。
二、按違反道路交通管理事件統一裁罰基準及處理細則第48條第
    1 項規定「違反道路交通管理事件，行為人認為舉發之事實
    與違規情形相符者，得於接獲通知單後，親自或委託他人持
    該通知單，不經裁決向指定之處所，逕依裁罰基準執行並繳
    納罰鍰結案」，同細則第58條第2 項原規定「依本細則第48
    條第1 項辦理經繳納罰鍰結案後逾20日不得再提出異議」，
    然違反道路交通管理事件統一裁罰基準及處理細則業經95年
    6 月30日修正公布，而依修正後第59條第2 項（即修正前第
    58條第2 項）則規定為「依第48條第1 項辦理經繳納罰鍰後
    ，若有不服者，得於20日內向處罰機關陳述。」是依修正後
    之違反道路交通管理事件統一裁罰基準及處理細則第59條第
    2 項規定，行為人經繳納罰鍰後，若有不服者，自得於20日
    內向處罰機關陳述，並得依法提起聲明異議。然細鐸該法條
    文義，可知違反道路交通管理事件之行為人，逕依裁罰基準
    執行繳納罰鍰，得視為結案，毋庸由交通監理、裁決機關裁
    決者，必以行為人「認為舉發之事實與違規情形相符者」為
    限。是倘行為人雖依照裁罰標準繳納罰鍰，然仍認為舉發事
    實與違規情形不符，而有爭執提出申訴者，即與前開規定不
    符，此時，交通監理、裁決機關仍需依照有關行政程序調查
    事實並為裁決，亦即該違反道路交通管理事件並不當然因此
    結案。換言之，異議人於繳納罰鍰後，如有不服，應於20日
    內向處罰機關提出陳述，若未依限提出陳述，視為異議人認
    為舉發之事實與違規情形相符，而喪失異議權。故新法修正
    之「得於20日內向處罰機關陳述」規定，顯係強制規定，20
    日期滿，受處分未向處分機關陳述，或未有具體表示不服之
    事實，即喪失異議權。
三、經查，異議人所有車號OH-4381 號自小客車，分別於93年5
    月20日14時23分及93年5 月27日15時28分，各在臺中市市○
    路路段，有「在道路收費停車處所停車不依規定繳費」等違
    規事由，經警開單告發，並分別指定應到案日期為93年8 月
    12日及8 月19日前。異議人於93年8 月4 日已自動繳納罰款
    完畢，至96年10月31日始向原處分機關陳述，並於96年12月
    3 日提出聲明異議等情，有裁決書、聲明異議狀上之收文章
    、臺中市政府函及違規查詢報表在卷可稽。是異議人既已於
    93年8 月4 日繳納罰款，如有不服，應於繳納罰款完畢後20
    日內，向監理機關提出陳述。惟異議人竟於相隔3 年餘，始
    向監理機關提出陳述，其異議已逾期，顯不合法律上程式，
    且無從補正，揆諸首揭說明，異議人聲明異議於法不合，應
    予駁回。
據上論斷，應依道路交通案件處理辦法第18條前段，裁定如主文
。
中    華    民    國    97    年    1     月    23    日
                  交通法庭      法  官  柯志民
以上正本證明與原本無異
如不服本裁定，應於送達後5 日內向本院提出抗告狀
                                書記官  賴亮蓉
中    華    民    國    97    年    1     月    23    日


司法院資訊處製作；財團法人民間司法改革基金會備份。
